臺灣高等法院刑事判決　　　　　　　　　　　　　九十二年度上易字第三六０八號
　　上　訴　人
　　即　被　告　庚○○
右上訴人因恐嚇案件，不服臺灣板橋地方法院九十一年度易字第二九七六號，中華民
國九十二年九月二十二日第一審判決（起訴案號：臺灣板橋地方法院檢察署九十一年
度偵字第一六四七二號，併辦案號：同署九十一年度偵字第二０七八四號），提起上
訴，本院判決如左：
    主  文
上訴駁回。
    事  實
一、庚○○基於意圖為自己不法所有之概括犯意，連續於：
  (1)民國九十一年八月十八日凌晨二時許，手持長約十五公分之彎刀一把，進入臺北
    縣樹林市○○路一０二號「７─１１便利商店」內，向櫃檯內店員己○○恫稱「
    搶劫」、「把錢交出來」等語，致己○○心生畏懼而交付櫃檯收銀機內現金新臺
    幣（下同）一千九百八十九元。
  (2)九十一年八月二十一日凌晨一時十五分許，進入臺北縣樹林市○○路二一五號「
    ＯＫ便利商店」內，手持菜刀示意櫃檯內之店員壬○○將收銀機內現金取出，致
    壬○○心生畏懼而交付收銀機內現金約二千元。
  (3)九十一年八月二十五日凌晨三點五十分許，手持小刀一把走進臺北縣樹林市○○
    街一九七號「全家便利商店」內，向櫃檯內店員表示要錢，致店員甲○○心生畏
    懼而交付現金一千元，惟庚○○向甲○○表示錢不夠，甲○○只好再將收銀機內
    現金一千五百元交付。
  (4)九十一年八月二十五日上午七時許，持菜刀進入臺北縣樹林市○○路四一七號「
    萊爾富便利商店」，要求店員辛○○打開收銀機將錢交出來，致辛○○心生畏懼
    而交付收銀機內現金一千四百九十二元。
  (5)九十一年八月二十七日凌晨六時許，手持水果刀走進臺北縣樹林市○○路一０二
    號「７─１１便利商店」內，向店員丁○○恫稱「把錢交出來」，致丁○○心生
    畏懼而交付收銀機內現金一千二百六十六元及個人所有皮夾一個（內有現金約三
    百元、證件等物）。
  (6)九十一年八月二十八日凌晨零時三十五分許，持刀進入臺北縣樹林市○○路七二
    四號「ＯＫ便利商店」，喝令店員戊○○「把錢拿出來」，致戊○○心生畏懼而
    將收銀機內現金一千八百元裝於塑膠袋內交付，庚○○嫌錢不夠，再出言恫嚇使
    戊○○又交付個人皮夾內現金二百五十元。
  (7)九十一年八月二十八日凌晨三時三十五分許，持水果刀進入臺北縣樹林市○○路
    一０二號「７─１１便利商店」內，要求店員丁○○打開收銀機並出言恐嚇「你
    是沒被人殺過」，致丁○○心生畏懼而交付收銀機內現金七百八十九元。
  (8)九十一年八月二十八日凌晨三點五十五分許，持水果刀進入樹林市○○路○段一
    七二號「全家便利商店」，向店員乙○○恫稱「搶劫，把錢拿出來」，致乙○○
    心生畏懼而交付收銀機內之現金共計六千五百四十七元。
  (9)九十一年十一月三日凌晨零時二十分許，手持美工刀進入臺北縣樹林市○○街○
    段二六巷八號「田倉便利商店」，並示意店員交出金錢，致店員丙○○心生畏懼
    而交付收銀機內之現金約四千五百元。
二、嗣於九十一年八月二十八日上午六時，在臺北縣樹林市○○路一一五號「美奇遊
    樂場」內為警查獲，並自庚○○騎乘之車號ＲＦＥ─４１２機車置物箱內查獲零
    錢硬幣共計一千四百零一元，而查悉事實(1)─(8)部分犯行；又於九十二年一月十
    九日經警循線察知前揭(9)犯行。
三、案經臺北縣政府警察局樹林分局報請臺灣板橋地方法院檢察署檢察官偵查起訴暨
    移送併辦。
    理  由
一、右揭事實業據上訴人即被告庚○○坦承不諱，並經被害人己○○、壬○○、甲○○、辛○○、丁○○、戊○○、乙○○、丙○○等指訴綦詳，而被害人戊○○於
    原審調查時證稱：「因為他手上有疤，他進來亮刀出來我有看到，所以認得就是
    在場被告」等語。（見原審卷第二十九頁），本院依職權當庭諭令檢視被告左手
    臂及手掌後，發現確有刀傷疤痕，有當庭勘驗之筆錄在卷，此外並有現場錄影帶
    翻拍之照片在卷足稽，被告自白核與事實相符，自足憑信。
二、被告雖另以其精神有異狀，才有不到二十四小時恐嚇二次超乎一般犯罪邏輯之情
    形，惟連續於短時間內多次恐嚇取財，並未超乎一般犯罪邏輯，且被告經馬偕紀
    念醫院進行精神鑑定後，認被告「雖具有反社會人格傾向，惟被告在會談過程中
    情緒反應適切，對檢查者的問題理解力、邏輯關聯性均佳，無妄想或幻覺干擾，
    顯示被告於案發當時意識清楚，並無知覺理會及判斷作用喪失之情形，故推斷其
    並無心神喪失或精神耗弱」等情，此有該院出具之精神鑑定報告一紙在卷可稽，
    足證被告犯罪當時並無責任能力欠缺情事，是本件事證明確，被告犯行堪予認定
    ，應依法論科。
三、被告雖持美工刀、菜刀、水果刀等利器作案，惟均係站在櫃檯前亮出刀械，叫告
    訴人等拿出錢來，與告訴人等均有櫃檯相隔，並未有何其他舉動，有上開監視錄
    影帶翻拍之照片存卷可按，其尚未使被害人至不能抗拒之程度，應無疑義，然被
    告於櫃檯前亮刀，其係表示如不拿錢來，即將加害之情亦明，是以恐嚇手段企圖
    取財至為明顯（參見最高法院五十七年度台上字第二四八六號判例意旨）。是核
    被告所為係犯刑法第三百四十六條第一項之恐嚇取財罪。其先後多次犯行，時間
    緊接、犯罪構成要件相同，顯基於概括犯意為之，為連續犯，以一罪論，並加重
    其刑。原審審酌被告持刀恐嚇，危害社會治安非微，造成被害人心理恐懼甚大，
    及其犯罪動機、目的、手段、及犯罪所得等一切情狀，依刑法第五十六條、第三
    百四十六條第一項、罰金罰鍰提高標準條例第一條前段，量處被告有期徒刑一年
    十月。並說明扣案之半罩式安全帽一頂，雖係被告所有，惟於被告恐嚇取財犯行
    中，該頂安全帽並非直接供被告犯罪所用之物；另被告多次恐嚇取財所使用之刀
    械（包括水果刀、菜刀、美工刀），雖係被告所有供本案犯罪所用之物，惟並無
    證據顯示其仍存在，均不另為沒收之宣告，認事用法及量刑均無不合，被告上訴
    執詞指摘原判決不當，非有理由，應予駁回。
據上論斷，應依刑事訴訟法第三百六十八條，判決如主文。
本案經檢察官陳維練到庭執行職務。
中　　　華　　　民　　　國　　九十三　　年　　　二　　　月　　二十六　　日
                              臺灣高等法院刑事第一庭
                                  審判長法  官  李　相　助
                                        法  官  黃　聰　明
                                        法  官  楊　貴　雄
右正本證明與原本無異。
不得上訴。
                                        書記官  林　淑　貞
中　　　華　　　民　　　國　　九十三　　年　　　三　　　月　　　一　　　日
附錄：本案論罪科刑法條全文
刑法第三百四十六條
意圖為自己或第三人不法之所有，以恐嚇使人將本人或第三人之物交付者，處六月以
上五年以下有期徒刑，得併科一千元以下罰金。
以前項方法得財產上不法之利益或使第三人得之者，亦同
前二項之未遂犯，罰之。
附表
┌──┬─────┬───────────┬───┬─────────┐
│編號│ 犯罪時間 │犯罪地點暨犯罪所得之物│被害人│被害人證言內容    │
├──┼─────┼───────────┼───┼─────────┤
│ 一 │91.8.18   │臺北縣樹林市○○路一０│己○○│被告行搶時並沒有戴│
│    │凌晨2：00 │二號（7-11便利商店）  │      │口罩，所以清楚看見│
│    │          │收銀機內現金1989元    │      │被告之長相。      │
├──┼─────┼───────────┼───┼─────────┤
│ 二 │91.8.21   │臺北縣樹林市○○路二一│壬○○│由被告之身高、體型│
│    │凌晨1：15 │五號（OK便利商店）    │      │、眼睛可以確定行搶│
│    │          │收銀機內現金2000元    │      │之人係被告；而且被│
│    │          │                      │      │告當時是騎一臺三陽│
│    │          │                      │      │迪奧輕型機車。    │
├──┼─────┼───────────┼───┼─────────┤
│ 三 │91.8.25   │臺北縣樹林市○○街一九│甲○○│看眼神就可以知道被│
│    │凌晨3：50 │七號（全家便利商店）  │      │告是當天持刀行搶之│
│    │          │收銀機內現金2500      │      │人。              │
├──┼─────┼───────────┼───┼─────────┤
│ 四 │91.8.25   │臺北縣樹林市○○路四一│辛○○│當時被告並未帶口罩│
│    │上午7：00 │七號（萊爾富便利商店）│      │，所以看的非常清楚│
│    │          │收銀機內現金1492元    │      │。                │
├──┼─────┼───────────┼───┼─────────┤
│ 五 │91.8.27   │臺北縣樹林市○○路一０│丁○○│從眼神和聲音可以知│
│    │凌晨6：00 │二號（7-11便利商店）  │      │道二次行搶的人就是│
│    │          │收銀機內現金1266元、皮│      │被告，而且二次都拿│
│    │          │夾一個（內有現金300元 │      │同一把刀。        │
│    │          │、身分證、駕照）      │      │                  │
├──┼─────┼───────────┼───┼─────────┤
│ 六 │91.8.28   │臺北縣樹林市○○路七二│戊○○│被告拿刀出來的時候│
│    │凌晨0：35 │四號（OK便利商店）    │      │看到他的手上有疤，│
│    │ 　　     │收銀機內現金1800元、被│      │所以印象很深。    │
│    │          │害人所有現金          │      │                  │
├──┼─────┼───────────┼───┼─────────┤
│ 七 │91.8.28   │臺北縣樹林市○○路一０│丁○○│從眼神和聲音可以知│
│    │凌晨3：35 │二號（7-11便利商店）  │      │道二次行搶的人就是│
│    │          │收銀機內現金789元     │      │被告，而且二次都拿│
│    │          │                      │      │同一把刀。        │
├──┼─────┼───────────┼───┼─────────┤
│ 八 │91.8.28   │臺北縣樹林市○○路一段│乙○○│被告離開時有看到他│
│    │凌晨3：55 │一七二號(全家便利商店)│      │騎的機車車牌後三碼│
│    │          │收銀機內現金6547元    │      │是「４１２」，而且│
│    │          │                      │      │車牌下面有貼紙撕下│
│    │          │                      │      │的痕跡。          │
├──┼─────┼───────────┼───┼─────────┤
│ 九 │91.11.3   │臺北縣樹林市○○街○段│丙○○│持美工刀行搶之人就│
│    │凌晨0：20 │二六巷八號            │      │是被告。          │
│    │          │（田倉便利商店）      │      │                  │
│    │          │收銀機內現金4500元    │      │                  │
└──┴─────┴───────────┴───┴─────────┘
